臺灣高等法院臺中分院刑事判決　　　　94年度上訴字第1744號
上　訴　人
即　被　告　丙○○
選任辯護人　周啟同律師
上列上訴人因強盜案件，不服臺灣臺中地方法院94年度訴字第11
87號中華民國94年7月5日第一審判決（起訴案號：臺灣臺中地方
法院檢察署94年度偵字第3592號），提起上訴，本院判決如下：
    主  文
原判決撤銷。
丙○○無罪。
    理  由
一、公訴意旨略以：丙○○意圖為自己不法之所有，基於概括之
    犯意，連續於(1)民國九十四年二月十八日五時二十四分許，
    騎乘ＧＺＶ－五五０號白色迪爵重機車，前往台中縣大里市
    ○○路三八九號全家便利超商，頭戴黑色帽緣土黃色帽身之
    半罩式安全帽，口戴黑色口罩，手戴深藍色毛線手套，身穿
    三色（藍、黃、粉紅色）雨衣，攜帶客觀上足供兇器使用，
    之殺魚刀一支，進入該便利超商，將預備之塑膠袋放置櫃台
    上，以該殺魚刀脅迫店員丁○○交付金錢，致使丁○○不能
    抗拒，而將新台幣一萬零七百元放入塑膠袋，丙○○得手後
    迅即騎乘上開機車離去。(2)九十四年二月二十日五時許，騎
    乘機車前往台中縣大里市○○路七四二號全家便利超商，頭
    戴上開安全帽，口戴上開口罩，未戴手套，身穿白色透明雨
    衣，攜帶上開殺魚刀，進入該便利超商，將預備之塑膠袋放
    置櫃台上，以該殺魚刀脅迫店員乙○○交付金錢，因乙○○
    持櫃台內供維修使用之鋸子嚇阻抵抗，丙○○見狀始騎乘機
    車離去而未得逞。嗣於九十四年二月二十三日五時許，丙○○身穿上開三色雨衣，頭戴上開安全帽，再度騎乘上開機車
    外出，途經台中縣大里市○○路、美群路口時，為執行防搶
    勤務之員警發覺可疑，通報勤務指揮中心協助攔查，而在台
    中縣大里市○○路欲予攔停，惟丙○○並未停車，返家取下
    上開機車之車牌後，復騎乘未懸掛車牌之上開機車外出，於
    同日六時二十分許，為警在台中縣大里市○○路○段與東南
    路口發現，一路尾隨至台中縣大里市○○路一一四巷一七二
    號前予以盤查，當場在上開機車腳踏板上查獲丙○○所有殺
    魚刀一支及帽身土黃色帽緣黑色之安全帽一頂、黑色口罩一
    個、深藍色毛線手套一雙、三色（藍、黃、粉紅色）雨衣一
    件，因認丙○○涉有刑法第三百三十條第一項之攜帶兇器強
    盜罪嫌。
二、按犯罪事實應依證據認定之，無證據不得認推定犯罪事實，
    刑事訴訟法第一百五十四條第二項定有明文。另同法第三百
    零一條第一項規定，不能證明被告犯罪或其行為不罰者應諭
    知無罪之判決。認定犯罪事實之證據，係指足以認定被告確
    有犯罪行為之積極證據而言，該項證據且須適合被告犯罪事
    實之認定，始得採為斷罪資料，最高法院二十九年上字第三
    一０五號、五十三年台上字第二七五０判例意旨可資參照。
    ，被害人之指訴，須無瑕疵可指，且就其他方面調查，又與
    事實相符，始足採為認定犯罪事實之憑證。苟積極證據不足
    證明犯罪事實，被告之抗辯或反證縱屬虛偽，仍不能以資為
    積極證據應予採信之理由，而應為被告有利之認定（最高法
    院三十二年上字第六五七號、三十年上字第一八三一號判例
    意旨參照）。
三、公訴人認為上訴人即被告丙○○涉有前揭犯行，係以：被告
    之犯罪事實業據證人丁○○、許亮欽證述明確，並有丙○○
    所持有之殺魚刀、帽身土黃色帽緣黑色安全帽、黑色口罩、
    深藍色毛線手套、三色（藍、黃、粉紅色）雨衣扣案，及翻
    拍照片附卷可資佐證為論據，惟訊據被告堅決否認有前揭犯
    行，辯稱：九十四年二月十七日因慶祝伊母親農曆生日，當
    天晚上在家聚餐後，即與朋友一起打麻將，隨後伊與未婚妻
    詹亞瑜即上樓睡覺，至十八日早上約五點半時，因打麻將的
    人要吃早餐，伊母親即上樓叫醒詹亞瑜一起去買早餐，仍見
    伊在睡覺，伊並未至大里市○○路三八九號全家便利超商強
    盜；九十四年二月二十三日五時許，伊係騎機車至大里市○○路永和豆漿吃早餐，吃完早餐後遇雨，才穿上扣案之三色
    雨衣，並戴扣案之安全帽、口罩及毛線手套，途經大里市○○路時，伊不知警察攔檢，所以沒有停車，返家後發現機車
    車牌螺絲鬆掉，順手將車牌卸下，才又出門找朋友拿ＢＢ槍
    等語。
四、經查：
（一）證人乙○○於警詢時指稱：「當時伊在店內看書，突然看
      到一名男子頭戴土黃色安全帽、身穿雨衣，戴黑色口罩，
      身高約一百七十公分，手持約五十公分長，應該是殺魚用
      的刀子，走到櫃台前放一個塑膠袋在櫃台上，然後另一手
      持刀指著我，我當時就順手拿取放在櫃台裝修用之鋸子，
      告訴那名歹徒不要來這裡搶劫，那名歹徒就嚇跑了」、「
      經我當面指認，警方所查扣之殺魚刀及土黃色安全帽（帽
      沿為黑色）就是當日歹徒所用之刀及所戴之安全帽無誤，
      而丙○○的眼神及眉毛，均與當日歹徒極為神似，尤其丙○○戴上警方所查扣之黑色口罩後，他的鼻樑明顯突出，
      與當日歹徒特徵明顯相符，所以我敢確認警方所查獲之人
      即是當日進入我店內搶劫未遂之人」等語（偵查卷第二十
      頁），於偵查中指稱：「歹徒那天穿白色明透明雨衣，拿
      刀子，戴安全帽、口罩，沒有戴手套」、「從體格、眼神
      ，確定是他，當時有戴黑色口罩，騎與卷附照片相同之白
      色機車」、「安全帽及刀子與卷附照片一樣」等語（偵查
      卷第六十頁），於原審審理中指稱：「當日歹徒進來拿一
      把殺魚刀，約三十公分左右，穿白色透明雨衣有點舊，戴
      半罩式銀色安全帽及黑色口罩、戴深色手套走到櫃台，我
      看到他亮刀子出來，我就從櫃台旁邊拿出鋸子，叫他不要
      搶劫，他就轉身跑了，我出去看，他騎機車，是白色迪爵
      」、「歹徒當時沒有戴眼鏡，眼神與被告很像，體格很像
      ，整體感覺很像」等語（審卷第九一至第九四頁）。依其
      前開所證：(1)對於歹徒所戴之安全帽究竟為土黃色，抑或
      銀色，有無戴手套，手持魚刀為三十公分或五十公分，證
      人乙○○先後供述均未一致，其指述已有可疑，(2)乙○○
      被強盜後，雖經其報案，惟警方當時並未製作筆錄，至被
      告被逮補後始製作警詢筆錄，業據乙○○於原審審理中供
      明在卷（原卷第九二頁），另乙○○於警詢及偵查中制作
      筆錄時，係就被告單一之人及就扣案證物直接命其指認，
      不免有被誤導之虞，(3)關於被告之特微，乙○○雖於偵查
      中供稱從體格、眼神，確定是被告，惟於警詢及原審審理
      中僅供述「神似」、「很像」，並無法確定強盜之人確為
      被告，(4)其供述強盜之人係穿著白色透明雨衣，與被告被
      查扣之雨衣係藍、黃、紅三色，亦顯有不同，其指述尚難
      遽予採信。
（二）證人丁○○於九十四年二月十八日警詢時先指稱：「拿出
      水果刀（約二十公分）對我說他只要錢」、「該男子身高
      約一七０公分，中等身村，穿上方紫色、下方粉紅色、中
      間黃色的雨衣，穿雨鞋，戴白色口罩、黑色手套、半罩式
      白色安全帽」等語（原審卷第九九頁），復於被告被查獲
      後之九十四年二月二十三日警詢時指稱：「當時歹徒頭戴
      銀色半罩式安全帽（帽後有釦子），黑色口罩、穿紅、紫
      、黃相間之雨衣，手戴深色手套，手持一把水果刀（約三
      十公分左右），取得財物後騎一輛白色迪爵重機車逃逸」
      、「我從眼神及警方查扣之證物中百分之百確定就是被告
      」等語（偵查卷第二五頁、第二六頁），於偵查中指稱：
      「歹徒穿雨衣、戴口罩、手套、拿約三十公分之水果刀，
      騎白色機車，從被告的眼神、動作、隨身衣物、白色機車
      ，可以確定是被告」等語（偵查卷六十頁）；於原審審理
      中指稱：當時歹徒所持刀械與扣案殺魚刀相同，伊以為是
      大型之水果刀，庭上之被告眼神看起來與歹徒眼神不太一
      樣，身村差不多，但當時我沒有看到歹徒的臉，偵查中看
      錄影帶及照片眼神是一樣的等語（原審卷第九三頁），按
      被告固於九十四年二月二十三日為警查獲時，當場扣得其
      持有之殺魚刀一支、帽身土黃色帽緣黑色安全帽一頂、黑
      色口罩一個、深藍色毛線手套一雙、三色（藍、黃、粉紅
      色）雨衣一件，有各該證物扣案足稽，與陳俠糒所任職之
      超商監視錄影所翻拍照片中歹徒戴黑色口罩、深藍色毛線
      手套，及穿三色（藍、黃、粉紅色）雨衣相同，惟翻拍照
      片中歹徒所戴安全帽係白色，與查扣證物之安全帽係土黃
      色即有不同，而證人陳俠糒於第一次警詢中指稱歹徒係戴
      白色口罩，與被告被查獲之暗色口罩亦顯有不同，且證人
      陳俠糒於警訊時及偵查中均指稱從被告之眼神可以確定該
      歹徒即是被告，惟於原審審理中則改稱被告眼神與歹徒不
      太一樣，前後所為指述，不無庛瑕，亦難遽予採信。
（三）證人即被告之母徐阿鬆及被告之未婚妻詹亞瑜在原審審理
      中固均證稱於九十四年二月十八日五時二十四分許，台中
      縣大里市○○路三八九號全家便利超商遭強盜當時，被告
      係在家中睡覺云云，然被告於警訊、偵查中迄未提出此重
      要不在場之證據方法，而遲至原審行準備程序時始行提出
      ，已有可疑，況證人徐阿鬆、詹亞瑜親為被告之母親及未
      婚妻，所為供述難免偏袒被告，故其二人所供，尚難遽予
      採信，惟尚不得因此認定被告即有本件犯行。另被告於清
      晨六時二十分許，無故攜帶尖銳之殺魚刀置於所騎機腳踏
      板上外出，此舉動機固值懷疑，惟亦不能因此即認定其確
      曾持殺魚刀強盜被害人丁○○等人，此外，復查無其他積
      極證據足認被告有本件犯行，自應為無罪之判決，原審疏
      未詳查，遽予論罪科刑，尚有未洽，被告上訴意旨略以否
      認罪等語，指摘原判決不當，為有理由，自應由本院將原
      判決撤銷改判，另為無罪之諭知。
五、據上論斷，應依刑事訴訟法第三百六十九條第一項前段、第
    三百六十四條、第三百零一條第一項前段，判決如主文。
本案經檢察官甲○○到庭執行職務。
中　　華　　民　　國　　94　　年　　11 　月　 30  　　日
            刑事第十庭  審判長法  官  林  照  明
                              法  官  唐  光  義
                              法  官  林  清  鈞
上列正本證明與原本無異。
如不服本判決應於收受送達後十日內向本院提出上訴書狀，其未
敘述上訴之理由者並得於提起上訴後十日內向本院補提理由書（
均須按他造當事人之人數附繕本）。
                              書記官  劉  恆  宏
中　　華　　民　　國　　94　　年　　12 　月　 6   　　日
                                                    　Ａ
